臺灣高雄地方法院刑事判決　　　　　　　　　　　　九十三年度訴字第一二八四號
　　公　訴　人　臺灣高雄地方法院檢察署檢察官
　　被　　　告　乙○○
右列被告因違反毒品危害防制條例案件，經檢察官提起公訴（九十三年度毒偵緝字第
二二三號）及移
受命法官獨任進行簡式審判程序，判決如左：
    主  文
乙○○連續施用第一級毒品，處有期徒刑捌月，扣案之海洛因貳包（合計淨重零點壹
公克、包裝重零點肆捌公克）沒收銷燬之，注射針筒壹支沒收；又連續施用第二級
毒品，處有期徒刑肆月。應執行有期徒刑拾月，扣案之海洛因貳包（合計淨重零點壹
公克、包裝重零點肆捌公克）沒收銷燬之，注射針筒壹支沒收。
    事  實
一、乙○○前於民國九十一年間因施用毒品案件，經本院以九十一年度毒聲字第七七
    六四號裁定送勒戒處所觀察、勒戒後，認無繼續施用毒品之傾向，於九十二年一
    月十四日觀察勒戒執行完畢釋放，且經臺灣高雄地方法院檢察署檢察官於九十二
    年一月十四日以九十一年度毒偵字第六０五四號為不起訴處分確定，詎其仍不知
    悔改，明知海洛因及甲基安非他命業經公告為毒品危害防制條例第二條第二項所
    列管之第一、二級毒品，不得非法持有、施用，復基於施用第一級毒品海洛因、
    第二級毒品甲基安非他命之概括犯意，於九十二年一月十四日觀察勒戒執行完畢
    釋放後五年內，自九十二年六月十六日晚上九時（不含公權力拘束時間）回溯二
    十四小時之某時許起迄九十三年三月十日上午八時二十分（不含公權力拘束時間
    ）回溯二十四小時之某時止，在其位於高雄縣林園鄉○○村○○○路一八三號住
    處，將海洛因摻水以針筒注射入體內或將甲基安非他命以玻璃器隔熱燒烤吸食煙
    霧之方式，平均約二、三日施用一次，連續施用第一級毒品海洛因、第二級毒品
    甲基安非他命多次。嗣經警方分別於九十二年六月十六日下午五時五十分、同年
    七月二日晚上十時三十分，在高雄縣林園鄉頂厝村椰樹二十一巷口及高雄縣林園
    鄉○○○路產業道路上臨檢而查獲，並扣得乙○○所有供施用第一級毒品海洛因
    所用未殘留有毒品反應之注射針筒一支、第一級毒品海洛因二包（合計淨重零點
    一三公克、包裝重零點四八公克），且於九十二年六月十六日晚上九時、同年七
    月三日凌晨零時四十分許於警詢中採尿；另於九十三年三月三日經臺灣高雄地方
    法院檢察署檢察官核發強制到場採驗尿液許可書，於同年三月十日上午八時二十
    分經警強制其至警局採尿，分別均送驗後，始知上情。
二、案經高雄縣警察局林園分局報請臺灣高雄地方法院檢察署檢察官偵查起訴及併案
    審理。
    理  由
一、本案被告乙○○所犯係死刑、無期徒刑、最輕本刑為三年以上有期徒刑以外之罪
    ，其於準備程序就前揭被訴事實為有罪之陳述，經受命法官告知簡式審判程序之
    旨，並聽取其與公訴人之意見後，本院認無不得或不宜改依簡式審判程序進行之
    處，爰依刑事訴訟法第二百七十三條之一第一項、第二百八十四條之一，裁定本
    件由受命法官獨任進行簡式審判程序，合先敘明。
二、訊據被告對其於右揭時、地連續施用第一級毒品海洛因及第二級毒品甲基安非他
    命之事實，於本院審理時（參見本院九十三年六月二十四日、同年七月二十二日
    審判筆錄）均坦承不諱，且有扣案粉末二包，經送驗後係第一級毒品海洛因（合
    計淨重零點一三公克、包裝重零點四八公克）此有法務部調查局九十二年七月三
    十一日調科壹字第二二○○一五六七七號鑑定通知書一紙（參見臺灣高雄地方法
    院檢察署九十二年度毒偵字第四二六七號偵查卷宗第十一頁）附卷可稽，至扣案
    之注射針筒一支，經檢驗結果，雖無含有毒品海洛因或甲基安非他命陽性反應，
    此亦有高雄醫學大學附設中和紀念醫院檢驗報告單附卷可稽，然係被告所有供施
    用第一級毒品海洛因所用之物，業經被告供明在卷。另查：
  (一)被告係分別於九十二年六月十六日晚上九時、同年七月三日凌晨零時四十分、於
    九十三年三月十日上午八時二十分，經警方採集其尿液送驗結果，分別呈嗎啡或
    甲基安非他命陽性反應，此有高雄縣政府衛生局九十二年七月十三日九二煙檢字
    第一二六九號、九十二年七月三十一日九二煙檢字第一三八０號煙毒尿液檢驗成
    績書及查獲毒品案件嫌疑人代號與真實姓名對照表各一紙、高雄醫學大學附設中
    和紀念醫院濫用藥物尿液檢驗報告二紙、臺灣檢驗科技股份有限公司濫用藥物尿
    液檢驗報告一紙附卷可稽，足見被告確有施用第一、二級毒品海洛因、甲基安非
    他命之事實無訛。
  (二)參諸醫學臨床實驗及根據英國藥學會出版之文獻Isolation and Indentifi-
    cation of Drugs乙書第二九三頁載：海洛因經注射入人體後，在體內迅速水解
    成6-Monoacety I morphine，再緩緩繼續水解成嗎啡，然後再循嗎啡之代謝方式
    排出，同書第四三一～四三二頁並載有：嗎啡經注射入人體後，約百分之五十以
    上於八小時內自尿中排出，至二十四小時排出約百分之九十，但四十八小時後仍
    有微量可檢出等語。此外，按通常健康成人一次注射嗎啡十五公絲，而以現行採
    用蟻醛酸試液及鉬鋑銨酸試液檢檢驗其尿液時，注射後八小時內所排尿液易於檢
    出；八小時至二十四小時，視其取尿時間及尿量多寡，可能檢出；至二十四小時
    以後所排之尿液，用上述方法已難檢出，亦據行政院衛生署藥物食品檢驗局七十
    三年十一月三十日（）藥檢壹字第○三○二二一號函釋在案；又甲基安非他命
    經口服投與後，約百分之七十於二十四小時內自尿液中排出，其尿液內甲基安非
    他命成分之檢出，與其投與甲基安非他命方式、投與量、個人體質、採尿時間、
    檢測儀器之精密有關，通常採尿液是否呈陽性反應，應以投與後二十四小時所採
    為宜，此業經行政院衛生署藥物食品檢驗局以（）藥檢壹字第○四四九四二號
    函釋明確。依上揭說明，因被告施用第二級毒品甲基安非他命之份量或較微量，
    故參酌被告尿液檢驗報告結果有僅呈嗎啡陽性反應或均呈甲基安非他命及嗎啡陽
    性反應之情狀，是被告自白稱其自九十二年六月十六日晚上九時（不含公權力拘
    束時間）回溯二十四小時之某時許起迄九十三年三月十日上午八時二十分（不含
    公權力拘束時間）回溯二十四小時之某時止，有連續施用第一級毒品海洛因、第
    二級毒品甲基安非他命多次之犯行等語，核與事實相符，應堪採信。
  (三)另犯毒品危害防制條例第十條施用第一級、第二級毒品之罪者，檢察官應先將被
    告送勒戒處所觀察、勒戒，經觀察、勒戒後，認無繼續施用毒品傾向者，應由檢
    察官為不起訴之處分，且經觀察、勒戒執行完畢釋放後，五年內再犯第十條之罪
    ，檢察官應依一般刑事訴訟程序予以起訴論罪科刑，此觀諸毒品危害防制條例第
    二十條第一項、第二項、第二十三條第二項前段規定自明。經查，被告前於九十
    一年間因施用毒品案件，經本院以九十一年度毒聲字第七七六四號裁定送勒戒處
    所觀察、勒戒後，認無繼續施用毒品之傾向，於九十二年一月十四日觀察勒戒執
    行完畢釋放，且經臺灣高雄地方法院檢察署檢察官於九十二年一月十四日以九十
    一年度毒偵字第六０五四號為不起訴處分確定等情之事實，此有臺灣高等法院被
    告全國前案紀錄表、本院被告院內索引卡紀錄表、臺灣高雄地方法院檢察署刑案
    資料查註紀錄表各一份附卷可參。被告前既曾因施用毒品案件，經觀察、勒戒後
    ，復因施用毒品，其於前開觀察、勒戒執行完畢釋放後五年內，再犯本案施用毒
    品罪，依毒品危害防制條例第二十三條第二項之規定，屬應依法論罪科刑之行為
    ，依前開說明，本案被告上開所為，係於九十二年一月十四日觀察勒戒執行完畢
    釋放後五年內，再犯毒品危害防制條例第十條第一項施用第一、二級毒品罪，事
    證明確，被告上開犯行洵堪認定。
三、按海洛因、甲基安非他命為毒品危害防制條例第二條第二項第一、二款所明定之
    第一、二級毒品。核被告所為，係犯同條例第十條第一項之施用第一級毒品罪及
    同條例第十條第二項之施用第二級毒品罪。被告持有第一、二級毒品進而施用，
    持有之低度行為各為施用之高度行為所吸收，均不另論持有毒品之罪。其先後多
    次施用第一級毒品海洛因、第二級毒品甲基安非他命，時間緊接，犯罪構成要件
    相同，顯係基於概括犯意為之，依刑法第五十六條之規定，應各論以一罪，並均
    加重其刑。被告所犯上開二罪，罪名各別，行為互異，應分論併罰。另公訴人就
    被告前揭犯行分別具體求刑有期徒刑十月、八月等語，爰審酌被告前因施用毒品
    案件經觀察、勒戒執行完畢釋放後，仍未能徹底戒絕毒品，復犯本案施用毒品罪
    ，顯見其無戒毒悔改之意，惟念其施用毒品之次數、施用毒品乃自戕一己之身體
    健康，尚未對他人造成危害，且犯後已坦承犯行，態度良好等一切情狀，各量處
    如主文所示之刑，並定其應執行之刑。
四、扣案之海洛因二包（合計淨重零點一三公克、包裝重零點四八公克），經送驗後
    均係第一級毒品海洛因，已如前述，屬違禁物，不問是否屬與犯人所有與否，依
    毒品危害防制條例第十八條第一項前段規定，併予宣告沒收銷燬之。又鑑定耗損
    之毒品，既已滅失，即無庸併予宣告沒收銷燬，附此敘明。另查扣之注射針筒一
    支，經檢驗結果，雖無含有毒品海洛因或甲基安非他命陽性反應，然係被告所有
    供施用第一級毒品海洛因所用之物，業經被告供明在卷，業如前述，爰依刑法第
    三十八條第一項第二款之規定，併予宣告沒收。
據上論斷，應依刑事訴訟法第二百七十三條之一第一項、第二百九十九條第一項前段
，毒品危害防制條例第十條第一項、第二項、第十八條第一項前段，刑法第十一條、
第五十六條、第五十一條第五款、第三十八條第一項第二款，判決如主文。
本案經檢察官甲○○到庭執行職務。
中      華      民      國    九十三    年      七      月     三十     日
                                  臺灣高雄地方法院刑事庭
                                      法  官    唐中興
右正本證明與原本無異。
如不服本判決，應於判決送達後十日內，向本院提出上訴狀。
                                      書記官    陳掌珠
中      華      民      國    九十三    年      七      月    三十      日
附錄本案判決論罪科刑法條：
毒品危害防制條例第十條
施用第一級毒品者，處六月以上五年以下有期徒刑。
施用第二級毒品者，處三年以下有期徒刑。
